【裁判字號】    88,自,1095
【裁判日期】    890331
【裁判案由】    詐欺
【裁判全文】
臺灣臺中地方法院刑事判決                        八十八年度自字第一九五號
    自  訴  人  乙○○
    代  理  人  甲○○
    被      告  丙○○
右列被告因詐欺案件，經自訴人提起自訴，本院判決如左：
    主  文
丙○○無罪。
    理  由
一、自訴意旨略以：被告丙○○於民國（下同）八十八年五月十七日以分期付款方式
    ，向自訴人購買車牌號碼ＨＸＧ─一三六號重型機車一輛，除以機車抵付頭期款
    新台幣（下同）七千元外，餘款三萬六千七百八十元，分六期給付，乃被告在取
    得上開機車後即拒不付車款，顯係有意詐騙自訴人，並已銷售圖利，致自訴人追
    索無著，因認被告涉犯刑法第三百三十九條第一項之詐欺罪嫌等語。
二、按犯罪應依證據認定之，無證據不得推定其犯罪事實，刑事訴訟法第一百五十四
    條定有明文，又刑法第三百三十九條第一項詐欺罪之成立，以意圖為自己或第三
    人不法之所有，以詐術使人將本人或第三人之物交付為要件，若無不法所有之意
    圖、而所用之方法不能認為係屬詐術，亦不致使人陷於錯誤，即不構成該罪（最
    高法院四十六年台上字第二六０號判例參照），本件訊據被告對於其有於自訴人
    所指之時地以分期付款方式向自訴人購買機車，嗣後未按期繳付分期款一節均坦
    承不諱，惟堅決否認有自訴人所指之犯行，並辯稱：伊當時是因去台北工作始未
    與自訴人連絡，且伊有要求伊母親丁○○代為繳付分期款等語。經查：本件被告
    北上台北時確有要求其母親丁○○代為繳付分期款，上開機車現仍放置在住處，
    而於八十八年十二月間因自訴人通知丁○○，丁○○即轉告被告，被告拿了一萬
    多元之現金給丁○○，即由丁○○出面與自訴人達成和解等情，業據證人丁○○
    到庭證述明確，並有和解書一紙在卷可稽，被告既有要求其母代為繳付分期款，
    足見被告確有繳付分期款之意甚明，而機車既未變賣，則自訴人所指被告己將上
    開機車銷售圖利等語，即與事實不符，尚無可採。再者，本院參以該機車現仍放
    置在被告住處，而自訴人復自承被告業已付表款項等語觀之，亦與一般以頭期款
    詐欺機車者，於取得機車後隨即將機車變現，並拒付其餘款項等情不符，亦難認
    被告有不法所有之意圖存在，且以分期付款買受機車，原本即係因經濟能力較差
    者之常用購買方式，亦難以嗣後無力負擔分期款，即推測上開方式係屬詐術。從
    而，本件綜上調查結果，尚不足證明被告所用之方法係屬詐術，亦難認被告有不
    法所有之意圖存在，揆諸前開說明，自不構成詐欺罪，故本件應純係分期款未按
    期繳付之民事糾紛而已，自應循民事程序解決之。此外，復查無其他任何之積極
    證據，足資證明被告確有自訴人所指之犯行存在，自屬不能證明被告犯罪，應諭
    知被告無罪之判決。
三、被告經合法傳喚，無正當理由不到庭，本院認本件係應諭知無罪之案件，爰不待
    其陳述逕行判決，併予敘明。
據上論結，應依刑訴訟法第三百四十三條、第三百零一條第一項、第三百零六條，判
決如主文。
中    華    民    國      八十九      年      三      月     三十一     日
                                        法  官    李  國  增
右正本證明與原本無異。
如不服本判決，應於送達後十日內向本院提出上訴狀（須附繕本），上訴於台灣高等
法院台中分院。
                                        書記官
中    華    民    國      八十九      年      三      月     三十一     日


司法院資訊處製作；財團法人民間司法改革基金會備份。
